臺灣高等法院臺南分院刑事判決
　　　　　　　　　　　　　　　　 94年度上易字第125號　Ａ
上　訴　人　臺灣台南地方法院檢察署檢察官
被　　　告　甲○○
上列上訴人因被告家暴傷害案件，不服臺灣台南地方法院93年度
易字第757號中華民國93年12月10日第一審判決（起訴案號：臺
灣台南地方法院檢察署九十三年度偵字第七三八號），提起上訴
，本院判決如下：
    主  文
原判決關於甲○○部分撤銷。
甲○○傷害人之身體，處拘役參拾日，如易科罰金，以參佰元折
算壹日。
    事  實
一、甲○○與乙○○（已於民國九十三年十一月十三日死亡）為
    親兄弟，二人間具有家庭暴力防治法第三條第四款規定之家
    庭成員關係，卻因遺產繼承與借貸關係交惡，於九十三年五
    月二十五日晚上八時三十分許，乙○○至臺南縣新營市五興
    里五間厝九十之八號甲○○家，向其兄甲○○追討債款未果
    ，雙方因發生衝突進而基於傷害他人身體之犯意於屋前馬路
    互毆，致乙○○受有上背部及側脊部挫傷紅腫、右手瘀傷二
    乘二公分兩處及右前臂瘀傷四乘一公分一處。（甲○○受傷
    部分，業經原判決因乙○○死亡判處不受理確定）。
二、案經乙○○訴由台南縣警察局新營分局移送台灣台南地方法
    院檢察署檢察官偵查起訴。
    理  由
一、訊據被告，矢口否認毆打告訴人乙○○，辯稱：「被害人時
    常和人打架，他的傷如何來，我也不知道。」等語。
二、查告訴人乙○○於原審具結稱：「被告住的地方是我們父親
    留下來給我們的，被告甲○○欠我錢，我父親所有留下來的
    錢都被他花光，向我借錢也不還我。我開口向他要錢，我們
    一言不合就打起來。」，「我們在房屋前的道路上，兩個人
    的雙手就揮舞互毆。」（見原審卷第34頁），於偵查中稱：
    「在五間厝九十號之八住處外面的柏油路上，我問他什麼時
    候還錢，他就打來，被打以後，：：，我就去鐵線派出所報
    案。」（見偵卷第13頁），證人警員陳光輝具結稱：「是乙
    ○○先去鐵線派出所報案。」（見偵卷第19頁）。被告亦稱
    ；「那天我回家看電視，我不知道被告乙○○偷跑進來我家
    ，就從後方出現，從後面偷襲我，雙手亂揮，然後說拿一百
    二十萬元來喝酒，他如果沒有錢喝酒活的很難過，我說如果
    不做工作沒錢喝酒就去死，之後我就跑出去，然後到門邊的
    時候，他又追過來抓住我，我就猛力推開他開鐵門出去，到
    馬路上就看到他從口袋拿出尖刀，我就跑掉了，然後被告乙
    ○○就跑到派出所報警，說他被打，我也打二通電話報警，
    ：；。」，可見乙○○應有因遭被告毆打才需報案。
二、告訴人受傷之情，亦有診斷證明書在卷可憑，依告訴人乙○
    ○於警詢時所提出九十三年五月二十五日之營新醫院診斷證
    明書（見臺南縣警局新營分局營警刑字第○九三○○一一一
    六三號刑案偵查卷宗第十六頁），該診斷證明書診斷欄內記
    載乙○○受有「上背部及左側背部挫傷紅腫、右手及右前臂
    挫傷瘀腫各二處」之傷害，查「互毆」應係雙方打架，之意
    ，舉凡隻方肢體動作（拳腳相向或、摔、抱、拉扯、扭、壓
    制）攻擊對方或以器物攻擊對，方均屬互毆，故互毆雙方身
    體位置必定處於移動狀態，攻擊者不以正面攻擊為限，從側
    面攻擊或自後攻擊，亦有可能，且非機械式，時而為不定向
    式，且被攻擊者，更非如釘死之木頭而無反應，互毆雙方或
    一方亦可能因而摔倒，並在地上翻或因而碰撞他物，從而雙
    方因互毆所致受傷部位，身體各部位均有可能，故告訴人上
    背部、側脊部挫傷紅腫與右手掌外側、右前臂外側瘀傷，應
    係遭被告攻擊致向後摔倒或因而後退撞及硬物所致，且該診
    斷書係案發當日所驗之傷，且為新傷，且告訴人上背部及左
    側背部挫傷紅腫之傷，在背部，尤無可能為伊自己因毆打被
    告所造成，應為被告所毆打致。被告辯稱不知告訴人何以有
    傷一詞，尚難採信，被告犯行應堪認定。
三、甲○○與乙○○為親兄弟，二人間具有家庭暴力防治法第三
    條第四款規定之家庭成員關係，核被告所為係犯家庭暴力防
    治法第2條第2項之家庭暴力罪，及刑法第277條第1項之傷害
    罪，應予論科。
四、原審未察，遽以被害人所受之傷可能係伊毆打被告時所致等
    情，判處被告無罪，檢察官上訴，指摘原判決不當，為有理
    由，應由本院將原判決關於甲○○部分撤銷改判，爰審酌被
    告因細故打傷手足，事後復否認，毫無悔意及犯罪所生危害
    等情狀，量處主文之刑，並諭知易科罰金之折算標，以示
    懲儆。
據上論結，應依刑事訴訟法第369條第一項前段、第364條、第29
9條第一項前段、家庭暴力防治法第2條第2項、刑法第277條第一
項、第41條第1項前段、罰金罰鍰提高標條例第一條前段、第
二條，判決如主文。
本案經檢察官吳萃芳到庭執行職務。
中　　華　　民　　國　　94　　年　　6 　　月　　29　　日
                  刑事第三庭    審判長法　官  陳義仲
                                      法　官　宋明蒼
                                      法　官　楊子莊
以上正本證明與原本無異。
不得上訴。
　　　　　　　　　　　　　　　　　　　書記官　王全龍
中　　華　　民　　國　　94　　年　　6 　　月　　30　　日
附錄法條：
刑法第277條：
(普通傷害罪)
傷害人之身體或健康者，處 3 年以下有期徒刑、拘役或 1 千元
以下罰金。
犯前項之罪因而致人於死者，處無期徒刑或 7 年以上有期徒刑；
致重傷者，處3年以上10年以下有期徒刑。
